【裁判字號】    98,上訴,446
【裁判日期】    980409
【裁判案由】    偽造有價證券等
【裁判全文】
臺灣高等法院刑事判決                 98年度上訴字第446號
上  訴  人
即  被  告  丁○○
指定辯護人  本院公設辯護人乙○○
上列上訴人因偽造有價證券等案件，不服臺灣板橋地方法院97年
度訴字第2493號，中華民國97年12月23日第一審判決（起訴案號
：臺灣板橋地方法院檢察署94年度偵字第16104 號），提起上訴
，本院判決如下：
    主  文
上訴駁回。
    事  實
一、丁○○因缺錢花用，竟意圖為自己不法之所有，於民國91年
    12月10日10時許，在其所任職而由丙○○所經營位於臺北縣
    板橋市○○街174 巷18弄2號之1公司辦公室內，趁人不注意
    之際，竊取丙○○所有而放置在辦公桌抽屜內如附表一、二
    所示空白支票2 張。得手後，旋基於供行使之用之意圖，在
    臺北市板橋市附近某處之計程車內，偽造「丙○○」之署押
    於如附表一、二所示支票之發票人欄，並填載如附表一、二
    所示之發票日、面額而同時偽造丙○○簽發如附表所示支票
    2 張，並即於當日14時許，至玉山商業銀行雙和分行，將附
    表編號一所示支票存入不知情之甲○○（為丁○○之妻）在
    該銀行所開立帳戶（帳號：0000000000000 號）內而為行使
    ，俟該支票提示交換兌現入帳後，於91年12月13日悉數領出
    花用。丁○○復於91年12月25日14時許，至付款人即美商花
    旗銀行板橋分行臨櫃行使附表編號二所示支票而為付款之提
    示，惟該銀行行員核對該支票發票人欄之署押與丙○○所留
    存之印鑑卡，察覺不符而拒絕付款；丁○○轉向玉山商業銀
    行雙和分行提示，玉山商業銀行雙和分行承辦人員察覺有異
    而向丙○○查詢，丙○○始知悉上情報警處理。
二、案經丙○○訴由臺北縣政府警察局海山分局報請臺灣板橋地
    方法院檢察署檢察官偵查起訴。
    理  由
甲、程序部分：
    按被告以外之人於審判外之言詞或書面陳述，除法律有規定
    者外，不得作為證據，刑事訴訟法第159條第1項固定有明文
    ；惟被告以外之人於審判外之陳述，雖不符同法第159條之1
    至第159之4之規定，而經當事人於審判程序同意作為證據，
    法院審酌該言詞陳述或書面陳述作成時之情況，認為適當者
    ，亦得為證據。又當事人、代理人或辯護人於法院調查證據
    時，知有第159條第1項不得為證據之情形，而未於言詞辯論
    終結前聲明異議者，視為有前項之同意，同法第159條之5第
    1、2項亦定有明文。被告丁○○就被害人丙○○及證人甲○○等警詢及偵查中陳述之證據能力，於準備程序中已陳明不
    爭執之意旨，本院於審理時提示上開被害人及證人於警詢及
    偵查中之陳述內容並告以要旨，當事人已知上述陳述乃審判
    外陳述，均未於言詞辯論終結前對該等記載審判外陳述筆錄
    之證據資格有何異議，依據首開規定，應視為被告已有將上
    開證人審判外陳述作為證據之同意，本院審酌上開證人審判
    外陳述作成時之情況，並無不能自由陳述之情形，亦未見有
    何違法取證或其他瑕疵，且與待證事實具有關聯性，認為以
    之作為證據應屬適當，而得作為證據，合先陳明。
乙、實體方面：
一、上揭事實，迭據被告丁○○於偵查、原審及本院審理時坦承
    不諱，核與證人丙○○、甲○○於警詢及偵查中供證情節相
    符，並有如附表編號一、二所示支票影本2 紙及玉山銀行雙
    和分行95年4月19日玉山雙和字第06041705 號函所附存戶甲○○帳戶交易往來明細表存卷可資佐證，足徵被告之自白與
    事實相符。綜上，本案事證明確，被告犯行堪予認定，應依
    法論科。
二、查被告行為後，刑法部分條文業經修正公布，並於95年7 月
    1 日施行。修正後刑法第2條第1項規定：「行為後法律有變
    更者，適用行為時之法律。但行為後之法律有利於行為人者
    ，適用最有利於行為人之法律。」，此係規範行為後法律變
    更所生新舊法律比較適用之準據法，於修正刑法施行後，應
    適用修正後刑法第2條第1項規定之「從舊從輕」之原則比較
    如下：
（一）修正前刑法第201 條偽造、變造、行使有價證券等罪及刑
      法第320 條竊盜罪，均有併科或科以一定金額以下罰金刑
      之規定。其中最低罰金刑部分，修正前刑法第33條第5 款
      規定：「罰金：一元（銀元）以上。」而依罰金罰鍰提高
      標準條例規定，就72年6月26 日前修正之刑法部分條文罰
      金數額提高10倍，其後修正者則不提高倍數。刑法第33條
      第5款自72年6月26日迄94年2月2日修正公布（95年7月1日
      施行），期間並未修正，再依現行法規所定貨幣單位折算
      新臺幣條例規定，以銀元1元折算新臺幣3元，則修正前最
      低罰金數額即為新台幣30元。修正後刑法第33條第5 款規
      定：「罰金：新臺幣1 千元以上，以百元計算之。」修正
      後最低罰金刑即為1 千元，自應以修正前之規定有利被告
      。
（二）刑法第55條關於牽連犯之規定，已為修正後之新法刪除，
      則被告之犯行，因上開刪除而無法從一重處斷，應一罪一
      罰，比較新、舊法之結果，以舊法從一重處斷之規定較有
      利於被告。
（三）綜據全部罪刑比較之結果，本案以適用修正前刑法之規定
      ，對於被告較為有利，自應據以論處。
三、核被告丁○○所為，係犯刑法第320條第1項竊盜罪及刑法第
    201條第1項偽造有價證券罪。被告偽造丙○○署押之行為，
    為其偽造有價證券之部分行為，且其行使偽造有價證券之低
    度行為應為偽造有價證券之高度行為所吸收，均不另論罪。
    又其所犯前開竊盜罪及偽造有價證券罪二罪間，具有方法目
    的之牽連犯關係，應依修正前刑法第55條之規定從一較重之
    偽造有價證券罪處斷。
四、原審以事證明確，適用刑事訴訟法第299條第1項前段，刑法
    第201 條第1項、第320條第1項、第205條、第2條第1項前段
    、修正前第55條，刑法施行法第1條之1，並審酌被告於竊取
    他人空白支票後即偽造有價券持以行使，擾亂社會經濟秩序
    ，行為可訾，兼衡被告犯後已坦承不諱，且與被害人丙○○
    調解成立（此有原審調解筆錄附卷可憑），及被告犯罪動機
    、目的、手段、素行等一切情狀，量處有期徒刑3 年，就如
    附表編號一、二所示偽造之支票2張，依刑法第205條規定併
    予宣告沒收，且說明附表編號一、二所示支票發票人欄所偽
    造之「丙○○」之署押，已因該張支票之沒收而包括在內，
    故毋庸另為沒收之諭知；被告犯罪時間雖在96年4 月24日之
    前，惟其既經宣告有期徒刑逾1年6月，所犯刑法第201 條之
    罪，又屬中華民國九十六年罪犯減刑條例第3條第1項第15款
    所列不予減刑之罪而未予減刑，併予敘明。認事用法並無不
    當，量刑亦屬妥適。上訴意旨略以：伊於偵查及原審審理時
    ，既坦承犯行，犯罪後之態度應屬良好，且伊尚未取得不法
    利益，並與被害人和解，取得被害人之原諒，實已積極降低
    對社會危害之程度，伊因不堪家庭負擔，一時萌生歹念，觸
    犯法令，絕無可能再犯，原審猶處以3 年之重刑，實違量刑
    之法則，不無情輕法重之處，請適用刑法第59條規定酌減其
    刑，賜予自新之機會云云。第按：量刑屬法院自由斟酌決定
    之職權，若無逾越法定刑度或顯然濫用權限之情形，即不得
    任憑己意指摘其不當或違法；此外，刑法第59條之酌量減輕
    其刑，必須犯罪另有特殊之原因與環境等等，在客觀上足以
    引起一般同情，認為即予宣告法定低度刑期尤嫌過重者，始
    有其適用；又適用刑法第59條酌量減輕其刑時，雖不排除第
    57條所列舉10款事由之審酌，惟其程度應達於確可憫恕，始
    可予以酌減。經查：被告竊取空白支票2 張，進而同時加以
    偽造，且其中如附表編號一所示者，於存入甲○○帳戶交換
    兌現後，於91年12月13日遭被告悉數領出，被告上訴意旨謂
    其尚未取得不法利益，顯然與事實不符。被告於本院審理時
    對於提領金錢使用之情形雖謂伊因與家人發生衝突遷出家庭
    ，在外租屋，因支付房租及生活費之需而向地下錢莊借款，
    伊兌領之12萬元大部分用於清償積欠地下錢莊之債款云云，
    然無何相關舉證以供調查，並坦言無證據可證明其曾向地下
    錢莊借款，已難遽信其上情為真；矧縱令所述無訛，其因與
    家人相處不諧而在外賃居，並為圖取得生活費及房租之便利
    而向地下錢莊借款，顯非迫於貧病飢寒，亦無客觀上足以引
    起一般同情之特殊原因與環境等，而由其離家需賴借貸支應
    房租及生活費之情，亦徵其原本有賴家庭提供經濟上之支持
    而為家庭之負擔，而非其負擔家計，是其恣行離家，為圖金
    錢取得之便利向地下錢莊借貸，復為償還地下錢莊欠款而行
    竊雇主之空白支票，加以偽造進而行使，衡情殊難認為有確
    可憫恕之處，至於其犯後坦承犯行，無意再犯，與被害人以
    1萬2千元達成和解（見原審卷附調解筆錄），獲得原諒等情
    狀，其犯罪後面對事實，承認犯罪，應為認錯悔改之基本要
    求，其因被害人願以被告實際兌領金額之十分之一而得以達
    成和解，實出於被害人之寬貸，殊難據此認其程度達於確可
    憫恕之程度，其犯罪後之態度如何，應僅可為法定刑內從輕
    科刑之標準，尚不得據為酌量減輕之理由。抑且原判決認事
    用法既無不當，於其科刑，亦已詳述其審酌之事項及理由，
    核無逾越法定刑度或顯然濫用權限之情形，復無畸重畸輕之
    失，所量處有期徒刑3 年，又屬法定最低刑度，至為衿恤，
    並無未斟酌被告犯罪後態度良好之情形。上訴意旨猶恣意指
    摘原判決量刑過重，求為輕判及適用刑法第59條酌減，為無
    理由，應予駁回。
據上論結，應依刑事訴訟法第368條，判決如主文。
本案經檢察官楊秀琴到庭執行職務。
中    華    民    國    98    年     4    月    9     日
                  刑事第十二庭審判長法  官  蔡永昌
                                    法  官  施俊堯
                                    法  官  蔡新毅
以上正本證明與原本無異。
如不服本判決，應於收受送達後十日內向本院提出上訴書狀，其
未敘述上訴之理由者並得於提起上訴後十日內向本院補提理由書
（均須按他造當事人之人數附繕本）。
                                    書記官  楊秋鈴
中    華    民    國    98    年    4     月    9     日
※附錄本案論罪科刑法條全文
中華民國刑法第201條
（有價證券之偽造變造與行使罪）
意圖供行使之用，而偽造、變造公債票、公司股票或其他有價證
券者，處3 年以上10年以下有期徒刑，得併科3 千元以下罰金。
行使偽造、變造之公債票、公司股票或其他有價證券，或意圖供
行使之用，而收集或交付於人者，處1 年以上7 年以下有期徒刑
，得併科3 千元以下罰金。
中華民國刑法第320條
（普通竊盜罪、竊佔罪）
意圖為自己或第三人不法之所有，而竊取他人之動產者，為竊盜
罪，處 5 年以下有期徒刑、拘役或 5 百元以下罰金。
意圖為自己或第三人不法之利益，而竊佔他人之不動產者，依前
項之規定處斷。
前二項之未遂犯罰之。
附表一：
┌─────┬───────┬─────┬───────┬──────┐
│          │              │          │              │            │
│支票票號  │  發票日      │ 發票人   │  票面金額    │  付款人    │
│          │              │          │              │            │
├─────┼───────┼─────┼───────┼──────┤
│PC0000000 │  91年12月8日 │ 丙○○   │新臺幣壹拾貳萬│美商花旗銀行│
│          │              │          │元            │板橋分行    │
│          │              │          │              │            │
│          │              │          │              │            │
└─────┴───────┴─────┴───────┴──────┘
附表二：
┌─────┬───────┬─────┬───────┬──────┐
│          │              │          │              │            │
│支票票號  │  發票日      │ 發票人   │  票面金額    │  付款人    │
│          │              │          │              │            │
├─────┼───────┼─────┼───────┼──────┤
│PC0000000 │91年12月25日  │ 丙○○   │新臺幣貳拾捌萬│美商花旗銀行│
│          │              │          │元            │板橋分行    │
│          │              │          │              │            │
│          │              │          │              │            │
└─────┴───────┴─────┴───────┴──────┘


司法院資訊處製作；財團法人民間司法改革基金會備份。
